臺灣臺南地方法院刑事判決　　　　　　　95年度訴字第1350號
聲　請　人　臺灣臺南地方法院檢察署檢察官
被　　　告　甲○○
上列被告因違反毒品危害防制條例案件，經檢察官聲請簡易判決
處刑（95年度毒偵字第1452號），及同署移送併辦（95年度毒偵
字第2072、2073、2887、3226號），本院認不宜以簡易判決處刑
，改依通常程序審理，且因被告就被訴事實為有罪之陳述，本院
合議庭裁定由受命法官獨任進行簡式審判程序，判決如下：
    主  文
甲○○施用第一級毒品，累犯，處有期徒刑壹年。扣案之海洛因
壹包（毛重零點公克），沒收銷燬之。
    事  實
一、甲○○前於民國八十一年間因麻藥、詐欺案件，經法院分別
    判處有期徒刑三年六月、八月，應執行有期徒刑四年確定，
    經送監執行後，於八十三年五月四日假釋出監交付保護管束
    ；又於假釋期間之八十四年間，因另犯煙毒、恐嚇、毀損案
    件，經法院判處應執行有期徒刑七年確定，並與上開假釋被
    撤銷所應執行之殘刑一年八月九日接續執行，甫於九十三年
    一月一日執行完畢。再因施用毒品案件，經本院裁定送勒戒
    處所觀察、勒戒後，認有繼續施用毒品之傾向，由本院以九
    十三年度毒聲字第一○○○號裁定令入戒治處所施以強制戒
    治後，於九十四年十一月二十九執行完畢而釋放出所，並由
    臺灣臺南地方法院檢察署檢察官於九十四年十二月十五日，
    以九十四年度戒毒偵字第二二九號為不起訴處分確定在案。
    詎甲○○猶不知悔改，明知海洛因係毒品危害防制條例所規
    定之第一級毒品，不得非法持有、施用，竟另基於反覆施用
    第一級毒品海洛因之單一行為犯意，自九十五年一月十五日
    起至同年十一月二十八日止，在臺南市○區○○路麗都戲院
    、臺南市○○路公十一公園、臺南市○○路連雅堂公園、臺
    南市北區中山公園、臺南市○區○○路六八巷四五號等處，
    以注射之方式，施用第一級毒品海洛因多次。經警先後於：
    (一)九十五年一月十六日晚上十一時三十分許，在臺南市○○
    區○○街二五之一號六福客棧前，因甲○○形跡可疑予以盤
    查，並獲其同意採尿送驗結果，呈嗎啡陽性反應；(二)九十五
    年五月四日下午五時三十分許，在臺南市○○區○○街一八
    號前，發現甲○○形跡可疑予以盤查，查知其係列管之毒品
    人口，經其同意採尿送驗結果，呈嗎啡陽性反應；(三)九十五
    年七月七日晚上九時許，對其採尿送驗結果，呈嗎啡陽性反
    應；(四)九十五年八月十八日凌晨零時許，在臺南市○○區○
    ○路二段與忠義路二段口執行交通稽查，發現甲○○為毒品
    列管人口，經其同意採尿送驗結果，呈嗎啡陽性反應；(五)九
    十五年十一月二十九日下午七時三十分許，在臺南市○區○
    ○路六八巷四五號前，因本案緝獲逮捕甲○○，當場在其身
    上扣得第一級毒品海洛因一包（毛重○‧三公克），並經其
    同意採尿送驗結果，呈嗎啡陽性反應，而查知上情。
二、案經臺南市警察局第二分局報請臺灣臺南地方法院檢察署檢
    察官偵查終結聲請簡易判決處刑及同署移送併案審理。
    理  由
一、上開事實業經被告甲○○坦承不諱，且其先後為警查獲所採
    集之尿液檢體，經送檢驗結果，均呈嗎啡陽性反應（按海洛
    因係由嗎啡經化學合成而製得，經注射進入人體後，因代謝
    分解成嗎啡，因此施打海洛因後，由尿液中檢驗結果仍為嗎
    啡反應），有長榮大學九十五年一月二十四日出具之確認報
    告暨送驗尿液年籍對照表（見九十五年度毒偵字第二○七三
    號併案警卷）、長榮大學九十五年五月十七日出具之確認報
    告暨送驗尿液年籍對照表（見本案警卷第一二、一三頁）、
    長榮有學九十五年七月十七日出具之確認報告暨應受尿液採
    驗人尿液檢體採集送驗紀錄表（見九十五年度毒偵字第二○
    七二號併案警卷第三、四頁）、長榮大學九十五年八月三十
    日出具之確認報告暨送驗尿液年籍對照表（見九十五年度毒
    偵字第二八八七號併案警卷第四、一五頁）、長榮大學九十
    五年十二月十五日出具之確認報告暨送驗尿液年籍對照表（
    見本院訴字卷第七八、七九之一頁）各一件在卷可稽；且扣
    案之白粉一包經檢驗結果，確呈嗎啡陽性反應，亦有毒品初
    步檢驗報告單一件附卷可按（見九十五年度毒偵字第三二二
    六號併案警卷第一七頁），足見被告上開自白核與事實相符
    ，應可採信。再被告有如事實欄所示之經觀察、勒戒及強制
    戒治期滿釋放之情，有臺灣高等法院被告前案紀錄表在卷可
    佐，顯見其係於上開強制戒治執行完畢釋放後，五年內再犯
    本件施用第一級毒品之罪，事證明確，被告犯行堪以認定，
    自應依法論科。
二、按海洛因係毒品危害防制條例第二條第二項第一款所明定之
    第一級毒品，不得非法持有、施用。核被告所為，係犯毒品
    危害防制條例第十條第一項之施用第一級毒品海洛因罪。又
    被告施用第一級毒品海洛因前後持有海洛因之低度行為，應
    為施用海洛因之高度行為所吸收，不另論罪。另毒品危害防
    制條例所規定之施用第一級或第二級毒品犯行，因鑑於施用
    毒品者，大多具有「成癮性」，為貫徹社會防制毒品之期盼
    ，對施用毒品者，有施以「斷癮」之必要，乃就施用毒品行
    為，先為生理治療及心理復健之保安處遇，因而以令入勒戒
    處所觀察、勒戒方式，戒除其身癮，若仍無法戒除，有繼續
    施用毒品之傾向，再令入戒治處所施以強制戒治，以戒除其
    心癮，倘上開保安處遇猶無法收其遮斷毒癮之實效，方以刑
    罰追訴處罰，此為毒品危害防制條例第二十、二十三條所明
    定，足見施用第一級或第二級毒品罪，本即預定其因成癮而
    有反覆實行施用毒品之性質，於刑法評價上，即得以集合犯
    論以一罪（最高法院九十五年度台上字第一○七九號判決意
    旨參照）。本件被告既自承其自九十五年一月十五日起至同
    年十一月二十八日止此段期間因其腳斷及有支氣管炎，加上
    先前就有施用毒品之習慣，一直斷斷續續地在施用海洛因，
    平均一、二天就要施用一次（見本院訴字卷第七二頁及九十
    五年度毒偵字第三二二六號偵查卷第二五頁）等情，且觀諸
    卷附臺灣高等法院被告前案紀錄表，被告自八十一年間起即
    因多次施用毒品案件，經判刑、送觀察勒戒及強制戒治，復
    於本案又因施用第一級毒品遭查獲，顯見被告確有施用毒品
    之慣行，揆諸前揭說明，其習慣性、多次並反覆施用第一級
    毒品之行為，應予評價為「集合犯」之包括一罪，且被告之
    行為已跨越現行刑法之施行日期九十五年七月一日，亦無庸
    為新舊法之比較，附此敘明。公訴意旨雖僅就被告於九十五
    年五月一日之施用第一級毒品犯行起訴，而未就其先前自九
    十五年一月十五日起，迄九十五年十一月二十八日止之其餘
    施用第一級毒品犯行起訴，然此部分之犯罪事實與起訴部分
    ，有如前述之集合犯之實質上一罪關係，並經檢察官移送併
    辦（九十五年度毒偵字第二○七二、二○七三、二八八七、
    三二二六號），為起訴效力所及，本院自應併予審究。末查
    被告有事實欄所載之有期徒刑執行完畢紀錄，有前開臺灣高
    等法院被告前案紀錄表可按，其於有期徒刑之執行完畢後五
    年內，故意再犯本件有期徒刑以上之施用第一級毒品罪，為
    累犯，應依刑法第四十七條第一項之規定加重其刑。爰審酌
    海洛因戕害身心，而被告前因施用毒品經送觀察、勒戒及強
    制戒治處分後，猶不思戒絕革除惡習，再為本件犯罪，顯未
    因前所受觀察勒戒、強制戒治等治療處分而記取教訓，惟其
    施用毒品所生危害，實以自戕身心健康為主，對於他人生命
    、身體、財產等法益，尚無明顯而重大之實害，兼衡其犯罪
    後坦承犯行等一切情狀，量處如主文所示之刑。又扣案之第
    一級毒品海洛因一包（毛重○‧三公克），係違禁物，不問
    屬於犯人與否，應依毒品危害防制條例第十八條第一項前段
    規定宣告沒收銷燬之。
據上論斷，應依刑事訴訟法第四百五十二條、第二百九十九條第
一項前段、第二百七十三條之一第一項，毒品危害防制條例第十
條第一項、第十八條第一項前段，刑法第十一條前段、第四十七
條第一項，判決如主文。
本案經檢察官乙○○到庭執行職務。
中　　華　　民　　國　　96　　年　　1 　　月　　12　　日
　　　　　　　　　刑事第七庭    法　官　林欣玲
以上正本證明與原本無異。
如不服本判決，應於判決送達後10日內，向本院提出上訴狀。
                                書記官  鄭佩玉
中　　華　　民　　國　　96　　年　　1 　　月　　12　　日
附錄本案論罪科刑法條全文：
毒品危害防制條例第10條
施用第一級毒品者，處 6 月以上 5 年以下有期徒刑。
施用第二級毒品者，處 3 年以下有期徒刑。
